臺灣臺中地方法院行政訴訟判決
111年度交字第5號
原      告  陳玄昌  
被      告  臺中市交通事件裁決處
                      設臺中市○○區○○○路00號
代  表  人  黃士哲    住同上
訴訟代理人  黃曉妍律師
上列當事人間交通裁決事件，原告不服被告民國111年3月15日中
市裁字第68-TA0000000號裁決書，提起行政訴訟，本院判決如下
：
    主  文
原告之訴駁回。
訴訟費用新臺幣參佰元由原告負擔。
    事實及理由
一、程序事項：按行政訴訟法第237 條之7 規定，交通裁決事件
    之裁判，得不經言詞辯論為之。本件屬交通裁決事件，依兩
    造所述各節及卷內資料其事證已臻明確，本院認無經言詞辯
    論之必要，爰不經言詞辯論而為判決。
二、事實概要：原告駕駛所有號牌0228-E5號自用小客貨車(下稱
    系爭車輛)，於民國110年11月9日10時20分許，行經臺9縣31
    5.82公里處，因「限速60公里、經測速時速85公里、超速25
    公里」之違規行為，為臺東縣警察局關山分局（下稱舉發機
    關）員警認定該車違反道路交通管理處罰條例第40條之規定
    ，逕行對車主即原告掣開第TA0000000號舉發違反道路交通
    管理事件通知單。原告未檢具實際駕駛人之相關資料，被告
    即依道路交通管理處罰條例第85條第4項規定，推定原告有
    過失，並依道路交通管理處罰條例第85條第1項後段「仍依
    本條例各該違反條款規定處罰」之規定，續於111年3月15日
    以中市裁字第68-TA0000000號裁決書（下稱原處分），依道
    路交通管理處罰條例第40條、第63條第1項第1款及「違反道
    路交通管理事件統一裁罰基準表」之規定，按逾越應到案期
    限六十日以上之基準，裁處原告第4階段罰鍰新臺幣（下同
    ）2,300元並記違規點數1點。
三、原告主張略以：查原告因經過臺東縣台9縣315.82K時，未看
    到任何告示超速照相之警語，超速違規之事實不得成立等語
    ，並聲明：原處分撤銷，訴訟費用由被告負擔。
四、被告答辯則以：
  ㈠本件應適用之法律依據為道路交通管理處罰條例第40條、第6
    3條第1項第1款、第7條之2第1項第7款、第2項第9款、第3項
    、第85條第1項及第4項、道路交通安全規則第93條第1項、
    度量衡法第5條、度量衡器檢定檢查辦法第3條第1項第6款、
    第17條第1項等規定。
  ㈡案經轉據舉發機關111年6月7日關警交字第1110007240號函復
    說明略以：「...二、經查本分局逕行舉發0228-E5號車超速
    違規，係以雷射固定式測速照相儀照相採證，並於違規地點
    臺9線315.82公里處前方150公尺南向車道路旁，設有最高速
    限60公里標誌及測速照相告示牌各1面，符合道路交通管理
    處罰條例7-2條規定(於一般道路應於100公尺至300公尺前，
    明顯標示之)，認事用法並無不當...三、檢附採證照片及告
    示牌各1份」。
  ㈢次查舉發機關檢附採證照片顯示：舉發機關已於違規地點前
    方150公尺處設置「警52」標誌(固定式測速取締標誌) 其基
    座間之桿以黃黑相間斜紋線漆劃，「警52」標誌上方設有「
    限速60」標誌。上開標誌牌面完整、圖像清晰，標誌本身亦
    未遭遮蔽，任何行經此處之用路人皆能注意、確認。另檢視
    超速照片確認：2021/11/09 10：20：25時號牌0228-E5號自
    用小客貨車(下稱系爭車輛)行經臺9線315.82公里處，遭主
    機16K97號測速儀測得時速85km/h，速限60km/h，超速25km/
    h等情。
　㈣從上揭資料顯示，舉發機關已於違規地點上游150公尺處設置
    「最高速限標誌-60」、「測速取締標誌」，標誌清楚未遭
    遮蔽，合於道路交通管理處罰條例第7條之2規定。系爭車輛
    行經上揭標誌，當時並無不能注意控制行速以及發覺前開交
    通號誌之情事。其行經違規路段時速高達85公里，超速25公
    里，已違反道路交通安全規則第93條第1項「駕駛人應依速
    限標誌或標線控制行車速度」之意旨，該當道路交通管理處
    罰條例第40條之要件，原告理應受罰等語，並聲明：原告之
    訴駁回，訴訟費用由原告負擔。
五、本院之判斷：
  ㈠按「汽車駕駛人，行車速度，超過規定之最高時速，或低於
    規定之最低時速，除有第43條第1項第2款情形外，處新臺幣
    1千2百元以上2千4百元以下罰鍰。」、「汽車駕駛人有下列
    各款所列條款之一者，除依原條款處罰鍰外，並予記點：一
    、有…第40條…情形之一者，各記違規點數1點。」，道路交
    通管理處罰條例第40條、第63條第1項第1款定有明文。次按
    「（第1 項）汽車駕駛人之行為有下列情形之一，當場不能
    或不宜攔截製單舉發者，得逕行舉發：七、經以科學儀器取
    得證據資料證明其行為違規。（第2 項）前項第7 款之科學
    儀器應採固定式，並定期於網站公布其設置地點。但汽車駕
    駛人之行為屬下列情形之一者，不在此限：九、行車速度超
    過規定之最高速限或低於規定之最低速限。（第3 項）對於
    前項第9 款之違規行為，採用固定或非固定式科學儀器取得
    證據資料證明者，於一般道路應於1 百公尺至3 百公尺間，
    於高速公路、快速公路應於3 百公尺至1 千公尺間，明顯標
    示之；其定點當場攔截製單舉發者，亦同。」，道路交通管
    理處罰條例第7 條之2 第1 項第7 款、第2 項第9 款、第3 
    項亦有明定。
  ㈡依本件超速違規之測速採證相片（見本院卷第63頁）所示，
    時間：2021/11/09、16：24：50超速、主機：16K97、地點
    ：台9線315.82K、速限：60Km/h、車速：85Km/h 車頭、證
    號：J0GA0000000A，且經檢視受測車輛即為系爭車輛（車牌
    號碼為0000-00號）無誤。可知於上開時、地為此測速儀器
    測得系爭車輛之行車速度為85Km/h，然該路段之速限為60Km
    /h，系爭車輛超過規定之最高時速，超速25公里，並為原告
    所不爭執，是就此部分之事實，應可認定。
  ㈢原告雖主張未看到任何告示超速照相之警語云云，惟本件違
    規地點乃一般道路，依行為時道路交通管理處罰條例第7條
    之2第1項第7款、第2項第9款及第3項規定，舉發機關員警採
    用固定式或非固定式科學儀器取得證據資料證明者，應於10
    0公尺至300公尺間，明顯標示之。查卷附111年6月7日關警
    交字第1110007240號函檢附採證照片（見本院卷第65頁）所
    示，舉發機關已於違規地點前方150公尺處設置「最高速限
    標誌-60」標誌以及下方「警52」標誌(固定式測速取締標誌
    ) 。且該標誌之豎立位置明顯可見，清楚易辨，亦未遭樹木
    或他物遮蔽之情，足以使行經此處之用路人皆能注意、確認
    。足認舉發機關員警取締系爭車輛上開超速違規時，已符合
    前揭條文規定，於取締違規地點之前方1百公尺至3百公尺間
    為明顯標示，已盡告知駕駛人依速限駕駛之作為義務，促請
    駕駛人為不得違規超速行駛之注意。況且，按行政訴訟法第
    136條規定，行政訴訟程序準用民事訴訟法第277條舉證責任
    分配原則，而依民事訴訟法第277條規定：「當事人主張有
    利於己之事實者，就其事實有舉證之責。」是道路交通管理
    處罰條例科處行政罰事件，依據上開舉證責任分配法則，固
    應先由行政機關就其業已履踐相關正當法律程序，以及人民
    應受處罰之客觀違反法令行為，負證明之責，惟原告就行政
    機關已為相當證明之前開事項，若主張欠缺主觀歸責條件或
    為其他抗辯，亦須就其所辯提出反證。被告提出之測速舉發
    照片，已足以證明原告違章事實，原告認其未看見標誌云云
    ，自應就此有利於己之事實舉證，惟未舉證，自難為其有利
    認定。是原告所執上開主張，應不足採。
  ㈣綜上所述，原告違規事證明確，被告依法所為原處分並無違
    誤，原告訴請撤銷，為無理由，應予駁回。
六、本件事證已臻明確，兩造其餘主張及陳述，經核於判決結果
    不生影響，爰不逐一論列，附此敘明。
七、本件第一審裁判費為300 元，應由原告負擔，爰確定第一審
    訴訟費用額如主文第2 項所示。
據上論結，本件原告之訴為無理由，依行政訴訟法第237 條之7
、第98條第1 項前段、第237 條之8 第1 項，判決如主文。
中　　華　　民　　國　　111 　年　　12　　月　　19　　日
　　　　　　　　　行政訴訟庭　法　官　楊萬益
以上正本證明與原本無異。
如不服本判決，應於判決送達後20日內，向本院提出上訴狀並表
明上訴理由（原判決所違背之法令及其具體內容或依訴訟資料可
認為原判決有違背法令之具體事實），其未表明上訴理由者，應
於提出上訴後20日內向本院補提理由書（上訴狀及上訴理由書均
須按他造人數附繕本，如未按期補提上理由書，則逕予駁回上訴
），並應繳納上訴裁判費新臺幣750元。
中　　華　　民　　國　　111 　年　　12　　月　　19　　日
　　　　　　　　　　　　　　　書記官　林柏名